【裁判字號】    92,判,1844
【裁判日期】    921225
【裁判案由】    營業稅
【裁判全文】
最  高  行  政  法  院  判  決                  九十二年度判字第一八四四號
    上  訴  人  春天酒店股份有限公司
    代  表  人  乙○○
    被 上訴 人  財政部臺北市國稅局（承受臺北市稅捐稽徵處業務）
    代  表  人  甲○○
右當事人間因營業稅事件，上訴人不服中華民國九十一年十月二十四日臺北高等行政
法院九十年度訴字第六二○四號判決，提起上訴，本院判決如左：
    主  文
上訴駁回。
上訴審訴訟費用由上訴人負擔。
    理  由
本件上訴人主張：一、上訴人固於民國（下同）八十九年二月二十二日書立聲明書，
坦承違章並補繳營業稅新台幣（下同）一、五二八、八九八元，但此係上訴人本於息
事寧人之心態，並非承認就本件有過失行為。二、本事件所發生之漏報稅款為八十八
年七、八月稅款，申報有部分銷售額遺漏，關於該七、八月份之發票情形，上訴人七
月份開出之發票共計六○一九張（全部是手寫之明細表），會計人員依規定製作營業
人使用三聯式統一發票明細表共有一二一張，其中應稅十一張、空白三十九張、銷售
額二四、七六六元、稅額一、二三四元，明細確實十一筆。但事實上有一筆統一發票
編號00000000號，日期為八十八年七月三十一日，金額一五、五五二、一八
七元，品名「經營服務收入」，並未計入明細表內。此筆為南國公司委託春天公司經
營，春天公司應付給南國公司之經營酬金，中間空號為三十八號。因上訴人新接任之
會計人員疏忽，造成主管申報稅務之經理林美惠在審核時，只核對明細表，而未能核
對空白之三十九張竟有一紙一五、五五二、一八七元之經營服務收入，又林美惠認為
空白三十九張係認為確實未再開出發票。三、上訴人八月份開出之發票共計三六四九
張，會計人員依規定製作營業人使用三聯式統一發票明細表共有七十三張，在第七十
三張明細表記載發票使用分數，應稅十一張，作廢三張，空白三十六張，銷售額二九
、五二六元，稅額一、四七四元。但事實上有一筆統一發票編號00000000號
，日期為八十八年八月三十一日，金額一六、五○七、七九八元，品名『經營服務收
入」，並未計入明細表。此際上訴人會計人員異動頻繁，作業難以連貫，致經理林美
惠在審核時只核對明細表，發票確實相符。又空白三十六張，其認為確實未再開出發
票，至於編號00000000號發票係在嗣後補開，填寫人發現遺漏而補開，卻未
告知林美惠而未填入明細表。四、以上兩筆發票俱為「經營服務收入」，皆為吳中和
擔任負責人時，與南國旅社股份有限公司前負責人林金龍間之約定，春天酒店與南國
公司同屬乙○○經營負責之下，即無委託經營情形，亦應無「經營服務收入」（經營
酬金），乙○○初掌上訴人公司之時，舊有之會計人員沿襲前例，而開具「經營服務
收入」之發票，又因發票數量太多，無法逐一審核，上訴人已盡注意能事，應無過失
。按過失之注意能力之應注意能注意而不注意，係一般人依其學識、體能及處理事務
之時間等各種狀況而定，若超出該人之各種狀況，則不能苛求，否則實屬強人所難。
原判決未探究上訴人之會計人員確已盡注意能力，並無過失，其判決有行政訴訟法第
二百四十三條第六款規定判決不備理由之違背法令，為此請廢棄原判決，並撤銷原處
分及訴願決定等語。
被上訴人則以：一、上訴人漏報銷售額之違章事實，有財政部財稅資料中心八十八年
十二月十五日列印產出之營業人進銷項憑證交查異常查核清單、臺北市稅捐稽徵處所
屬中南分處八十九年一月七日北市稽中南創字第八九九○○一四八○○號調查函，及
上訴人八十九年二月二十二日所書立之聲明書等資料影本附卷可稽，違章事證明確。
二、上訴人主張因承接別人即將破產的事業，於交接尚未進入狀況之際所發生的問題
，就算是過失，可否請求少罰一點云云；惟查上訴人係營業人，依法自應注意營業稅
法之相關規定，後手對於接手新事業體，尤當核對營業相關資料。對於應依法申報銷
售額，漏未於次期開始十五日內合併申報並繳納應納之營業稅，且漏報之銷售金額一
筆為一五、五五二、一八七元，另一筆為一六、○五七、七九八元，金額鉅大，更應
仔細核對明細表及發票金額，當無不能注意之情形。詎上訴人從業人員疏未注意，顯
有應注意而未注意之過失責任。依民法第二百二十四條前段「債務人之代理人或使用
人，關於債之履行有故意或過失時，債務人應與自己之故意或過失，負同一責任」之
規定，縱上訴人所陳為實，亦難以免除過失之責。且依司法院釋字第二七五號解釋意
旨，上訴人此項主張，亦不足採。三、上訴人主張就算是過失，可否斟酌上情予以減
輕罰鍰一節；查被上訴人係依「稅務違章案件裁罰金額或倍數表」所定之「短報或漏
報銷售額者，按所漏稅額處三倍罰鍰，但於裁罰處分核定前已補報補繳稅款及以書面
承認違章事實者，處二倍罰鍰」之裁罰基準，且未違反營業稅法第五十一條所定罰鍰
之範疇，上訴人此項主張，洵不足採。本件核定上訴人按所漏稅額處二倍罰鍰之處分
並無違誤，原訴願決定及原判決遞予維持，亦無不當，請判決駁回上訴等語，資為抗
辯。
本院按「營業人除本法另有規定外，不論有無銷售額，應以每二月為一期，於次期開
始十五日內，填具規定格式之申報書，檢附．．．向主管稽徵機關申報銷售額、應納
或溢付營業稅額。其有應納營業稅額者，應先向公庫繳納後，檢同繳納收據一併申報
。」、「營業人有左列情形之一者，主管稽徵機關得依照查得之資料，核定其銷售額
及應納稅額並補徵之：四、短報、漏報銷售額者。」、「納稅義務人，有左列情形之
一者，除追繳稅款外，按所漏稅額處一倍至十倍罰鍰，並得停止其營業：三、短報或
漏報銷售額者。」行為時營業稅法第三十五條第一項、第四十三條第一項第四款及第
五十一條第三款分別定有明文。另「本法第五十一條第一款至第六款之漏稅額，依左
列規定認定之：一、第一款至第四款及第六款以經主管稽徵機關依查得之資料，核定
應補徵之應納稅額為漏稅額。」同法施行細則第五十二條第二項第一款亦有明定。本
件上訴人於八十八年七月至八月間銷售貨物金額計三○、五七七、九四七元（不含稅
），漏未於次期開始十五日內合併申報銷售額並繳納應納之營業稅，案經臺北市稅捐
稽徵處所屬中南分處查獲後，依法審理核定上訴人逃漏營業稅計一、五二八、八九八
元，除補徵所漏稅款外（上訴人業於八十九年二月十九日補繳），並按上訴人所漏稅
額處二倍罰鍰計三、○五七、七○○元（計至百元止）。上訴人對罰鍰部分不服，申
請復查，未獲變更，遂循序提起行政訴訟。原審斟酌全辯論意旨及調查證據之結果，
以：一、查上訴人漏報銷售額之違章事實，有財政部財稅資料中心八十八年十二月十
五日列印產出之營業人進銷項憑證交查異常查核清單、臺北市稅捐稽徵處所屬中南分
處八十九年一月七日北市稽中南創字第八九九○○一四八○○號調查函及上訴人八十
九年二月二十二日所書立之聲明書等資料影本附卷可憑，且為上訴人自承在卷。上訴
人違章事證明確，洵堪認定。二、上訴人主張因新舊經營主接手，離職會計人員疏失
，在書寫發票明細表時未注意到空白發票後面，尚有已開發票，造成未寫入明細表，
而轉手給交接會計，在不知情況下去申報，且九千多筆中僅二筆漏未申報，要屬無心
之過云云；但查上訴人係營業人，依法應注意營業稅法之相關規定，後手對於接手新
事業體，尤當核對營業相關資料。對於應依法申報銷售額，漏未於次期開始十五日內
合併申報並繳納應納之營業稅，且漏報之兩筆銷售金額一筆為一五、五五二、一八七
元，另一筆為一六、五○七、七九八元，金額鉅大，更應仔細核對明細表及發票金額
，當無不能注意之情形。上訴人從業人員疏未注意，顯有應注意能注意而未注意之過
失責任。依民法第二百二十四條前段「債務人之代理人或使用人，關於債之履行有故
意或過失時，債務人應與自己之故意或過失，負同一責任」之規定，尚不得免除過失
之責。至上訴人主張縱有過失，裁處二倍罰鍰，亦屬過重一節；查本件係依卷附「稅
務違章案件裁罰金額或倍數表」所定「短報或漏報銷售額者，按所漏額處三倍罰鍰，
但於裁罰處分核定前已補報補繳稅款及以書面承認違章事實者，處二倍罰鍰」之裁罰
基準，且未違反行為時營業稅法第五十一條所定罰鍰之範疇，並無不合。本件依同法
第四十三條第一項第四款及第五十一條第三款，核定其漏稅額一、五二八、八九八元
，除補徵所漏稅款外，並按所漏稅額處二倍罰鍰計三、○五七、七○○元，並無不合
，訴願決定予以維持，亦無違誤，因將訴願決定及原處分維持，並駁回上訴人在原審
之訴。查上訴人依前開所述，尚不能證明其為無過失，參酌司法院釋字第二七五號解
釋意旨，即應受處罰，原判決核無違誤。上訴意旨指摘原判決違誤，求予廢棄，難認
有理由，應予駁回。
據上論結，本件上訴為無理由，爰依行政訴訟法第二百五十五條第一項、第九十八條
第三項前段，判決如主文。
中    華    民    國    九十二      年      十二      月    二十五      日
                    最 高 行 政 法 院  第 三 庭
                                審 判 長 法  官      葉  振  權
                                         法  官      林  家  惠
                                         法  官      吳  錦  龍
                                         法  官      劉  鑫  楨
                                         法  官      吳  明  鴻
右  正  本  證  明  與  原  本  無  異
                                         法院書記官  莊  俊  亨
中    華    民    國    九十二      年      十二      月    二十六      日


司法院資訊處製作；財團法人民間司法改革基金會備份。
